臺灣桃園地方法院刑事裁定
111年度聲字第3497號
聲明異議人
即  受刑人  歐啓璋



聲明異議人因公共危險案件，對於臺灣桃園地方法院檢察署檢察
官111年度執字第12085號，否准易科罰金之指揮執行聲明異議，
本院裁定如下：
    主  文
聲明異議駁回。
    理  由
一、聲明異議人即受刑人歐啓璋聲明異議意旨略以：我案發時是
    隔夜酒未退盡而殘留在體內，不知道仍有殘留酒精而騎乘機
    車上路，現尚有1歲大之孫子要由媳婦照料，日常生活中照
    顧不易，尚需由我料理三餐飲食，且我有糖尿病要拿藥，還
    有牙齒植牙等問題，此均係我不能入監之理由，此次如能繳
    納罰金，從此以後絕不碰酒，希望能通融再給我一次機會等
    語。
二、按刑事訴訟法第484條規定，受刑人或其法定代理人或配偶
    以檢察官執行之指揮為不當者，得向諭知該裁判之法院聲明
    異議。是對於執行檢察官之指揮執行聲明異議者，應向所執
    行之裁判之諭知法院為之（最高法院92年台聲字第60號裁定
    意旨參照）。而該條所稱「諭知該裁判之法院」，乃指對被
    告之有罪判決，於主文內實際宣示其主刑、從刑之裁判法院
    而言（最高法院87年度台抗字第27號、83年度台聲字第45號
    裁定意旨參照）。查聲明異議人前因公共危險案件，經本院
    以111年度桃交簡字第1727號本案判決判處有期徒刑5月，併
    科罰金新臺幣（下同）1萬元確定，有該判決、臺灣高等法
    院被告前案紀錄表各1份可稽。聲明異議人既係就臺灣桃園
    地方檢察署（下稱桃園地檢署）檢察官依前開判決所為之執
    行指揮，認有不當而聲明異議，揆諸上揭說明，自應由本院
    裁定，合先敘明。
三、次按犯最重本刑為5年以下有期徒刑以下之刑之罪，而受6月
    以下有期徒刑或拘役之宣告者，依刑法第41條第1項規定，
    固得易科罰金。但易科罰金，難收矯正之效或難以維持法秩
    序者，不在此限。又依前項規定得易科罰金而未聲請易科罰
    金者，以及受6月以下有期徒刑或拘役之宣告，而不符前項
    易科罰金之規定者，依同條第2項、第3項規定，固均得易服
    社會勞動。然因身心健康之關係，執行顯有困難者，或易服
    社會勞動，難收矯正之效或難以維持法秩序者，不適用之，
    同條第4項亦定有明文。上開易刑處分之否准，係法律賦予
    檢察官指揮執行時之裁量權限，執行檢察官自得考量受刑人
    之實際情況，是否有難收矯正之效或難以維持法秩序，以作
    為其裁量是否准予易科罰金或易服社會勞動之憑據，非謂一
    經判決宣告易科罰金之折算標準，執行檢察官即應為易科罰
    金或易服社會勞動之易刑處分。所謂「難收矯正之效」及「
    難以維持法秩序」，乃立法者賦與執行檢察官得依具體個案
    ，考量犯罪特性、情節及受刑人個人特殊事由，審酌應否准
    予易刑處分之裁量權，檢察官就此項裁量權之行使，僅於發
    生裁量瑕疵之情況，法院始有介入審查之必要，倘檢察官之
    執行指揮，其程序上已給予受刑人就其個人特殊事由陳述意
    見之機會（包括在檢察官未傳喚受刑人，或已傳喚受刑人但
    受刑人尚未到案前，受刑人先行提出易科罰金聲請等情形）
    ，實體上並已就包含受刑人所陳述關於其個人特殊事由在內
    之刑法第41條第1項但書或第4項所指情形予以衡酌考量，則
    難認其裁量權之行使有何違法或不當可言。易言之，執行檢
    察官就受刑人是否確因易科罰金或易服社會勞動，而有難收
    矯正之效，或難以維持法秩序之情事，有裁量判斷之權限，
    法院僅得審查檢察官裁量時其判斷之程序有無違背法令、事
    實認定有無錯誤、其審認之事實與刑法第41條第1項但書、
    第4項之裁量要件有無合理關連、有無逾越或超過法律規定
    之範圍等問題，原則上不宜自行代替檢察官判斷受刑人有無
    上開情事。倘執行檢察官經綜合評價、衡酌後，仍認受刑人
    有上開不適宜為易刑處分之情形，而為否准受刑人易科罰金
    或易服社會勞動之執行命令，則屬執行檢察官裁量權之合法
    行使範圍，自不得任意指為違法或不當（最高法院110年度
    台抗字第1188號裁定意旨參照）。
四、經查：
  (一)聲明異議人前因公共危險案件，經本院先後以95年度桃交
      簡字第2253號判決判處拘役30日確定、103年度桃交簡字
      第667號判決判處有期徒刑2月，併科罰金2萬元確定、107
      年度審交易字第1444號判決判處有期徒刑5月確定，有前
      揭判決及臺灣高等法院被告前案紀錄表各1份附卷可稽，
      是其前已有3次酒後駕車之公共危險犯行，已堪認定。
  (二)本案移送執行經檢察官審查後，認聲明異議人本次酒駕為
      10年內第3犯以上（本次為第3犯），前經易刑仍再犯，嚴
      重漠視用路人生命安全，易刑顯無收矯治之效等理由，不
      准易科罰金、不准易服社會勞動，並業經本院依職權調取
      桃園地檢署111年度執字第12085號執行卷核閱無誤。且聲
      明異議人於執行程序中業已填載刑事執行案件陳述意見書
      ，並經檢察官再為審核，難謂未給予陳述意見之機會，又
      檢察官經審核犯罪類型、再犯危險性、對公益危害性等因
      素，就是否難收矯正之效或難以維持法秩序依職權裁量後
      ，認聲明異議人所述聚餐均係步行、搭車往返，係不清楚
      隔日酒精未退完畢，始騎車上路等語尚難動搖原審核之基
      礎及理由，是已具體說明理由，本案檢察官對具體個案所
      為判斷，並無逾越法律授權或專斷而違反比例原則等濫用
      權力之情事，法院自應予以尊重。
五、綜上，本件執行檢察官否准聲明異議人易科罰金，係依法執
    行其職權，核無逾越法律授權、專斷等濫用權力之情事。本
    件聲明異議指摘檢察官之執行指揮不當，為無理由，應予駁
    回。
六、依刑事訴訟法第486條，裁定如主文。
中　　華　　民　　國　　111 　年　　12　　月　　5　　日
　　　　　　　　  刑事第十六庭  法　官  黃筱晴
以上正本證明與原本無異。
如不服本裁定，應於裁定送達後5 日內向本院提出抗告狀。
  　　　　　　　　　　　　　　　書記官　李芝菁
中　　華　　民　　國　　111 　年　　12　　月　　5 　　日